臺灣臺北地方法院簡易民事判決
111年度北簡字第10623號
原      告  吳叔螢
訴訟代理人  周志龍律師
被      告  葉彩雯
訴訟代理人  黃鈺媖律師
上列當事人間請求侵權行為損害賠償事件，本院於民國111年9月
26日言詞辯論終結，判決如下︰
    主      文
原告之訴駁回。
訴訟費用新臺幣貳仟壹佰元由原告負擔。
    事實及理由
一、按因侵權行為涉訟者，得由行為地之法院管轄，民事訴訟法
    第15條第1項定有明文。所謂行為地，凡為一部實行行為或
    其一部行為結果發生之地皆屬之（最高法院56年台抗字第36
    9號判例參照）；管轄權之有無，應依原告主張之事實，按
    諸法律關於管轄之規定而認定，與其請求是否成立無涉，原
    告主張之侵權行為是否真正存在，為實體法上之問題，不能
    據為定管轄之標準（最高法院65年台抗字第162號判例參照
    ）（臺灣高等法院暨所屬法院101年法律座談會民事類提案
    第28號研討結果參照）。查本件原告主張被告以電子郵件散
    布不實訊息予原告所屬臺銀人壽保險股份有限公司（下稱臺
    銀人壽公司）之同仁及主管，造成原告名譽受損及心理焦慮
    ，精神上受有痛苦等語（見本院卷第10頁），而臺銀人壽公
    司址設臺北市○○區○○○路0段00號6樓，依前開說明，本院自
    有管轄權。
二、原告主張：原告前擔任臺銀人壽公司精算部數理科科員，被
    告則係臺銀人壽公司精算部再保科科長，被告於民國110年1
    1月9日以電子郵件（下稱系爭電子郵件）散布不實訊息予原
    告所屬之臺銀人壽公司同仁及主管，造成原告名譽受損及心
    理焦慮，精神上受有痛苦；系爭電子郵件載「原告過去長時
    間請育嬰假及家照顧假，導致對於工作的權責及部門分工有
    明顯認知偏差」，惟原告並未長時間請過家庭照顧假，此為
    無中生有之事，原告已復職近3年，被告竟認定原告工作的
    權責及部門分工認知偏差係因育嬰假所致，顯係不實之事，
    被告所述係對原告依法申請育嬰假之歧視；系爭電子郵件載
    「該同仁（即原告；下同）暗指本人（即被告；下同）冷暴
    力，那本人應該就不會同意讓該同仁調科了，押在原單位才
    是對該員最好的冷暴力，而非同意讓該員轉調至升遷最好的
    數理科…」，惟被告用「押」字類比原告為抵押品或人犯之
    客體，所用文字對原告極具侮辱性，而行使單位內職務輪調
    之權責應為部門主管，被告稱其同意原告調科到升遷最好的
    單位，意指原告能操控職調、升遷，似已職權濫用，且系爭
    電子郵件內容又提及「…不排除往上報到更高層處理…」云云
    ，深具語言威脅，已令原告對於被告所稱心生畏怖；另系爭
    電子郵件載「面對特定某些人私下情緒起伏較大，且對本人
    亦極不友善…，該員若再搞些小動作…」云云，此段指控均非
    事實，亦無證據可資佐證，被告卻同時寄發給部內外同仁，
    足以影響原告之社會評價，係故意不法侵害原告之名譽權；
    被告所寄發之系爭電子郵件與原告日前以電子郵件請被告回
    答之內容完全無涉，被告反以意圖散布於眾，以育嬰假歧視
    及強加認知偏差、爭功、公司黑函文化等無關且不實之事，
    足以貶損原告之人格尊嚴，侵害原告之名譽權，已對原告之
    心理造成傷害，且因此就醫治療中，爰依民法第184條第1項
    前段、第195條第1項規定，請求被告給付精神慰撫金新臺幣
    （下同）20萬元等語。並聲明：被告應給付原告20萬元，及
    自起訴狀繕本送達翌日起至清償日止，按年息5%計算之利息
    。
三、被告則以：本件起因於110年11月5日時任臺銀人壽公司精算
    部再保科科長之被告，應訴外人安侯建業（下稱KPMG）連精
    算師所託，為將要舉行之餐會（下稱系爭餐會）向臺銀人壽
    公司之工作同仁及主管調查參加人數，受調查對象係由邀請
    方KPMG提議，再經訴外人臺銀人壽公司精算部陳宏傑經理建
    議因慮及原告素食，為避免邀請方及同仁不便，故不邀集時
    任臺銀人壽公司精算數理科科員之原告，詎原告於知悉其未
    受邀參加後，未先向該部專案負責人或被告確認，即誤解遭
    被告排擠並插手聯繫窗口工作，在情緒反應下，逕自於110
    年11月8日以電子郵件及副本給聚會受邀長官，公開指責被
    告插手工作且對原告施以職場冷暴力云云，被告於接獲上開
    電子郵件後，為澄清誤會及原告於上開電子郵件中種種不實
    指控，始於110年11月9日寄發系爭電子郵件，澄清說明原告
    因申請育嬰假導致對部門分工認知偏差，原告認為被告挑工
    作處理、爭功、對原告職場冷暴力等並非實情，並建議取消
    系爭餐會；本事件發生後，陳宏傑經理亦已澄清上開邀請原
    委並求此事到此為止；嗣後歷經單位主管多次協調亦認本事
    件是一連串的誤解和溝通不良所致；不料身為事件起因之原
    告竟仍執系爭電子郵件提起本件訴訟，惟查，原告於103年7
    月至105年5月、105年10月至108年1月間，確實多次因生產
    、育兒等家庭因素均有請長假，從而被告主觀陳述原告長期
    請育嬰假、家庭照顧假等情，並非出於明知不實故意捏造，
    難謂有何侵害名譽之故意；且被告所言核屬被告申論個人對
    於原告之意見，被告並未使用偏激之言語，可見被告之言論
    非出於真正惡意之陳述，故欠缺妨害名譽之故意；原告未受
    邀參加KPMG舉辦之系爭餐會，便誤會被告插手工作、排擠原
    告，進而於110年11月8日廣發電子郵件，於該信件中對被告
    有諸多不實指控，並暗指其受到被告職場冷暴力云云，然被
    告係由連精算師委請調查系爭餐會參加人數，原告指被告插
    手工作並非事實，而系爭餐會人選為KPMG所提議，再經精算
    部陳宏傑經理建議排除原告，並非被告故意排擠原告，實際
    上不存在被告對原告職場冷暴力之情形；另被告將依規循公
    司內部申訴管道處理，以保自身權益，本是被告合法權益之
    行使，被告因原告之指責而回應澄清並評論原告之動作為小
    動作，乃是出於自衛、自辯及適當之評論 ，難謂被告言論
    有何不法性，再縱原告於事後產生焦慮狀態，亦難謂係被告
    之行為所造成等語，做為答辯。並聲明：原告之訴駁回。 
四、得心證之理由：
　㈠原告前擔任臺銀人壽公司精算部數理科科員，被告則係臺銀
    人壽公司精算部再保科科長，原告就有關系爭餐會於110年1
    1月8日12：34PM寄發電子郵件正本予被告，副本予陳宏傑經
    理等3人（見本院卷第133頁至第134頁），陳宏傑經理則於1
    10年11月9日10：49AM寄發電子郵件正本予被告等9人，副本
    予原告（見本院卷第131頁），及被告於110年11月9日10：1
    0AM寄發系爭電子郵件予陳宏傑經理等9人，副本予原告（見
    本院卷第15頁、第131頁至第132頁）等情，有前揭電子郵件
    在卷可稽，兩造對於前揭之事實均不爭執（見本院卷第154
    頁），自可信為真正。　
  ㈡按因故意或過失，不法侵害他人權利者，負損害賠償責任；
    不法侵害他人之身體、健康、名譽、自由、信用、隱私、貞
    操，或不法侵害其他人格法益而情節重大者，被害人雖非財
    產上之損害，亦得請求賠償相當之金額，其名譽被侵害者，
    並得請求回復名譽之適當處分，民法第184條第1項前段、第
    195條第1項分別定有明文。損害賠償之債，以有損害之發生
    及有責任原因之事實，並二者之間，有相當因果關係為成立
    要件，如不合於此項成立要件者，即難謂有損害賠償請求權
    存在（最高法院110年度台上字第3170號、第1874號、第180
    8號判決意旨參照）。名譽權之侵害，係行為人故意或過失
    抑貶他人之社會評價而不法侵害他人之名譽，其行為須具有
    違法性、歸責性，且與損害間有相當因果關係，始成立侵權
    行為（最高法院110年度台上字第2078號判決意旨參照）。
    行使言論自由是否因而侵害他人之名譽，應依法益權衡加以
    判斷；行為人之言論損及他人名譽，倘其言論屬事實之陳述
    ，而能證明其為真實，或主要事實相符（不必與真實分毫不
    差），或行為人雖不能證明言論內容為真實，但依其所提證
    據資料，足認為行為人有相當理由確信其為真實者，均難謂
    係不法侵害他人之權利（最高法院110年度台上字第2992號
    、第2469號、第2440號判決意旨參照）。又主張侵權行為損
    害賠償請求權之人，對於侵權行為之成立要件應負舉證責任
    （最高法院110年度台上字第2968號、108年度台上字第1990
    號判決意旨參照）。當事人主張有利於己之事實者，就其事
    實有舉證之責任，但法律別有規定，或依其情形顯失公平者
    ，不在此限，民事訴訟法第277條定有明文；民事訴訟如係
    由原告主張權利者，應先由原告負舉證之責，若原告先不能
    舉證，以證實自己主張之事實為真實，則被告就其抗辯事實
    即令不能舉證，或其所舉證據尚有疵累，亦應駁回原告之請
    求（最高法院110年度台上字第1096號、109年度台上字第12
    3號、108年度台上字第129號判決意旨參照）。民事訴訟負
    舉證責任之一方，不能提出使法院就應證事實形成確切之心
    證時，即應對其未就利己事實盡舉證責任一事，承擔不利益
    之結果（最高法院107年度台上字第2077號判決意旨參照）
    。
  ㈢原告主張被告於110年11月9日以系爭電子郵件散布不實訊息
    予原告所屬之臺銀人壽公司同仁及主管，造成原告名譽受損
    及心理焦慮，精神上受有痛苦等語（見本院卷第9頁至第13
    頁），惟為被告否認，並以前揭情詞置辯（見本院卷第73頁
    至第81頁）。經查，依原告聲請調查（見本院卷第13頁、第
    61頁、第63頁）且兩造均不爭執之臺銀人壽公司員工任職單
    位及留職停薪情形、員工差假統計表、員工差假明細表（見
    本院卷第137頁、第139頁、第145頁至第146頁、第154頁至
    第155頁）內容顯示，原告係於98年9月16日開始至臺銀人壽
    公司精算部任職，自103年7月1日至105年3月31日留職停薪
    ，續自105年10月26日起至108年1月20日留職停薪，於108年
    1月21日至111年5月2日任職臺銀人壽公司精算部，並於111
    年5月3日任職臺銀人壽公司風險管理部迄今；另原告自103
    年1月1日至103年12月31日止，計放產前假8日、分娩假42日
    ，自105年1月1日至105年12月31日止，計放產前假8日、分
    娩假42日、病假28日，此有臺銀人壽公司111年8月3日壽險
    管字第1110005488號函附之前揭員工任職單位及留職停薪情
    形、員工差假統計表、員工差假明細表存卷可參（見本院卷
    第135頁至第148頁），可見系爭電子郵件所載「原告過去長
    時間請育嬰假及家照顧假」乙節，非屬虛構事實。再依陳宏
    傑經理110年11月9日電子郵件載「餐會的發起是KPMG先邀請
    副總，經同意後才展開。餐會人選：是KPMG提議，我建議排
    除叔螢（即原告），因為叔螢素食，避免主人尷尬及同仁不
    便，僅如此單純。餐會時間調查：是連精算師直接委託彩雯
    （即被告）辦理，因為他們同事過，熟悉，所以委請協助，
    沒有授權授意問題」（見本院卷第131頁）內容觀之，足認
    被告係應KPMG連精算師所託，為系爭餐會向臺銀人壽公司同
    仁主管調查參加人數，而餐會人選由KPMG提議，嗣因陳宏傑
    建議慮及原告素食，為避免KPMG及同仁不便，故不邀集原告
    參加等情，與事實相符，應可採信。按言論自由為人民之基
    本權利，有實現個人自我、促進民主發展、呈現多元意見、
    維護人性尊嚴等多重功能，保障言論自由乃促進多元社會正
    常發展，實現民主社會應有價值，不可或缺之手段，至於名
    譽權則旨在維護個人主體性及人格之完整性，為實現人性尊
    嚴所必要，二者之重要性固難分軒輊，在法的實現過程中，
    應力求其二者保障之平衡，故侵害名譽權而應負侵權行為損
    害賠償責任者，應須以行為人意圖散布於眾，故意或過失詆
    毀他人名譽為必要，蓋如此始有使他人之名譽在社會之評價
    受到貶損之虞。查系爭電子郵件乃係被告於接獲原告110年1
    1月8日電子郵件（見本院卷第133頁至第134頁）及陳宏傑經
    理上開電子郵件（見本院卷第131頁）後，所為之說明及建
    議取消系爭餐會，復衡酌兩造之身分、被告於系爭電子郵件
    陳述之時地及背景因素，參諸前開說明，尚難認被告系爭電
    子郵件內容有不法侵害原告名譽權之情事，洵可確定。準此
    ，原告主張依民法第184條第1項前段、第195條第1項規定，
    請求被告給付精神慰撫金云云，於法核屬無據，不應准許。
    　
五、綜上所述，原告請求被告應給付20萬元，及自起訴狀繕本送
    達翌日起至清償日止，按年息5%計算之利息，為無理由，應
    予駁回。
六、本件事證已臻明確，兩造其餘攻擊防禦及證據方法，於本判
    決結果不生影響，爰不一一論述。至原告於111年9月26日審
    理時當庭提出之準備㈠暨聲請調查證據狀，固聲請向臺銀人
    壽公司函調原告前向臺銀人壽公司提出職場暴力之申訴所有
    卷宗資料（含所有錄音檔案）、向臺北市勞動檢查處調取原
    告曾向該處提出勞動檢查之申訴全部卷宗資料及向臺銀人壽
    公司調取本件勞動查查之全部卷宗資料、聲請訊問臺銀人壽
    公司精算部經理陳宏傑作證其居中處理本件被告行為之詳細
    經過等節（見本院卷第165頁），惟按調查證據之方法，法
    院原可衡情取捨，不受當事人請求所拘束（最高法院111年
    度台上字第1792號、第1787號、第1784號裁定意旨參照），
    原告前揭聲請調查證據部分，本院認核無必要，併此敘明。
七、訴訟費用負擔之依據：民事訴訟法第78條。本件訴訟費用額
    ，依後附計算書確定如主文所示金額。
中　　華　　民　　國　　111 　年　　10　　月　　18　　日
                  臺北簡易庭    法  官  詹慶堂
計算書：
項　　　　目             金　額（新臺幣）　　備    註
第一審裁判費   　 　　   2,100元
合　　　　計　　　       2,100元
上列正本係照原本作成。
如不服本判決，應於判決送達後20日內向本院提出上訴狀（須按
他造當事人之人數附繕本）。如委任律師提起上訴者，應一併繳
納上訴審裁判費。
中　　華　　民　　國　　111 　年　　10　　月　　18　　日
                                書記官  馬正道